【裁判字號】    88,自,17
【裁判日期】    900816
【裁判案由】    選罷法
【裁判全文】
臺灣花蓮地方法院刑事判決                            八十八年度自字第一七號
    自  訴  人  甲○
    自訴代理人  林蓓玲律師
    擔當自訴人  臺灣花蓮地方法院檢察署檢察官
    被      告  乙○○
右列被告因違反公職人員選舉罷免法等案件，經自訴人提起自訴，及檢察官移送併辦
（八十六年度偵字第一二九三號），本院判決如左：
    主  文
乙○○無罪。
    理  由
一、自訴意旨略以：被告乙○○係財團法人慈濟綜合醫院泌尿科主任，於花蓮縣第三
    屆立法委員選舉活動中，為立法委員候選人丙○○（所涉違反公職人員選舉罷免
    法之罪嫌，業已審結，判決無罪）助選。被告竟於民國八十四年十一月二十五日
    永興學院所舉辦的演講中，擔任主持人時，意圖散布於眾並意圖使自訴人甲○不
    當選，竟當眾散布謠言公開指謫「文宣上攻擊丙○○的甲○是國民黨推出的選戰
    砲灰」等語，而且藉由媒體記者於隔日（二十六）日傳述刊出，足以毀損自訴人
    之名譽，核被告所為，係涉嫌違反公職人員選舉罷免法第九十二條罪嫌云云。
二、按犯罪實事應依證據認定之，無證據不得推定其犯罪事實，刑事訴訟法第一百五
    十四條定有明文；又此所謂證據，係指足以認定被告確有犯罪行為之積極證據而
    言，該項證據自須適合於被告犯罪事實之認定，始得採為斷罪資料，倘未能發現
    相當證據，或證據不足以證明，自不能以推測或擬制之方法，以為裁判基礎，最
    高法院二十九年上字第第三一０五號、四十年台上字第八六號、第五十三年台上
    字第六五六號判例意旨可參。又按行為非出於故意或過失者，不罰，刑法第十二
    條定有明文，再按以對於可受公評之事以善意發表言論者，刑法第三百十一條第
    三款明定有免責之規定。而自訴人所指訴被告所涉公職人員選舉罷免法第九十二
    條、刑法第三百十條均無處罰過失之規定。
三、訊之被告乙○○堅決否認有右揭犯行，辯稱：「演講地點並非在永興學院，而是
    在花蓮市區的小型演講會。事隔多年對於在演講台上分析選情內容已不復記憶，
    記者如何記載，是否就如我所言，我無法回憶是否真實，但我應該沒有講報紙所
    記載的那種話」、「剪報資料是記者的報導，至於報導有無誇大或是如實報導，
    有無講過此話，我不清楚，且我也參加很多演講」等語。經查，自訴人上開指訴
    係以自由日報八十四年十一月二十六日記者丁○○報導之剪報一紙為據，固非無
    見。然查，雖該篇報導部分內容稱被告指出：「甲○是國民黨推出的選戰砲灰」
    云云，然經本院傳訊記者丁○○並未到庭，故上開文字記載，是否確為被告之原
    意，誠非無疑。且稽之該篇報導乃為被告及前民進黨文宣部主任陳芳明等人在永
    興學院所作選情分析，分析當時花蓮縣各黨派立法委員候選人之政黨理念、執政
    能力及績效、各候選人相互間影響選情為其要，並非以攻擊自訴人為演說主題，
    而選舉期間，各候選人陣營對於競爭對手之人格或操守或能力或理念等情，予以
    適度之批判及檢討，乃為選舉競爭之常態，亦為法所保障之言論範疇，期使候選
    人品格能攤在陽光下，接受選民之檢驗。又查，該次國民黨推選自訴人及鐘利德
    等人為該黨之立法委員候選人，彼此相互間及與其他黨派交錯縱橫，縱設被告確
    有發表上開之言論，衡諸自訴人於舉選期間在其「戰報」所用之「你（指丙○○
    ）在花蓮競選縣長失敗後，大罵花蓮選民無水準」、「依醫師法第九條之規定，
    在地方執業醫師應加入當地醫師公會，您事實就是沒有參加，雖然執業屬義診，
    可以免入公會，但您的義診門諾醫院卻仍收費，這是否為義診，叫人難以相信」
    等語（見本院上開八十四年度自字一０二號判決）相較，亦屬相當之選舉言語反
    應，而所言內容或有誇張之處，然實乃基於選情評論者角度，促使民眾省思該可
    受公評之問題，並表達其個人意見，在客觀上尚不足因此影嚮自訴人之名譽，在
    客觀上自訴人之選情，尚難藉此足以達到不當選之程度，此即與違反公職人員選
    舉罷免法第九十二條之罪構成要件有間。至本篇報導之記者丁○○雖未到庭，然
    因本件事證已明確，自無再予傳訊或拘提證人丁○○到庭訊問之必要，附予敘明
    。此外，復查無其他積極證據足資證明被告涉有自訴人所指之犯行，即應為無罪
    諭知。
據上論斷，依刑事訴訟法第三百四十三條、第三百零一條第一項，判決如主文。
案經檢察官李子春到庭擔當自訴。
中      華      民      國    九十年      八      月     十六     日
                              臺灣花蓮地方法院刑事庭
                                  法  官  鄭  培  麗
右正本證明與原本無異。
如對本判決不服，應於送達後十日內，向本院提出上訴狀。（應抄附繕本）告訴人或
被害人如對於本判決不服者，應具備理由請求檢察官上訴，其上訴期間之計算係以檢
察官收受判決正本之日期為準。
                                  法院書記官
中      華      民      國    九十      年      八      月     十七     日


司法院資訊處製作；財團法人民間司法改革基金會備份。
